臺灣新北地方法院刑事判決
111年度訴字第348號
公  訴  人  臺灣新北地方檢察署檢察官
被      告  游家宏


上列被告因詐欺等案件，經檢察官提起公訴（110年度偵緝字第2
227號），茲被告於準備程序中就被訴事實為有罪之陳述，受命
法官於聽取當事人之意見後，由本院合議庭裁定由受命法官獨任
進行簡式審判程序，判決如下：
　　主　文
游家宏犯三人以上共同詐欺取財罪，處有期徒刑壹年貳月。緩刑
參年，並應依附表所示給付方式及金額向廖偉欽支付損害賠償。
    事  實
一、游家宏依其智識程度及社會生活經驗，可知金融帳戶為個人
    信用、財產之重要表徵，現今社會上層出不窮之詐欺集團犯
    罪者為掩飾不法犯行，避免執法人員之追訴及處罰，經常利
    用他人之金融帳戶掩人耳目等情，而已預見將自己的金融帳
    戶提供予不詳之人匯款，並為他人提領款項，常與詐欺等財
    產犯罪密切相關，極有可能遭詐欺集團利用作為人頭帳戶向
    他人詐騙款項，使不知情之被害民眾將受騙款項匯入各該帳
    戶內，詐欺集團成員復趁被害民眾匯款後、察覺遭騙而報警
    前之空檔期間，由提供帳戶之人提領款項後轉交詐欺集團上
    游成員，以確保詐欺犯罪所得，且受詐騙人匯入款項遭提領
    後，即產生遮斷資金流動軌跡之效果，一旦基於共同犯罪之
    意思，允為提供帳戶及提領詐欺贓款之行為，即屬參與組織
    之詐欺、洗錢犯罪之實行。竟於民國109年8月間，聽聞真實
    姓名年籍不詳綽號「樂樂」之女子稱提供金融帳戶並領取款項
    後轉交他人，即可獲得每次新臺幣(下同)1,000元作為報酬
    之情，而游家宏依前揭所述，主觀上應已知悉「樂樂」及其
    等參與之集團是利用他人帳戶作不法所得之進出款帳戶，為
    具有牟利性、持續性及結構性之集團犯罪組織，且帳戶資料
    一旦交出即有作為不法集團利用而為詐欺使用等可能，不法
    款項也將因其提供帳戶資料及領取款項後進行分層轉交，阻
    斷偵查機關追查。竟仍基於縱使有與詐欺集團成員共同實施
    詐欺取財及洗錢犯行亦不違背其本意之參與犯罪組織、三人
    以上共同詐欺取財及洗錢之不確定故意，加入詐欺集團，與
    「樂樂」及其所屬詐欺集團，共同意圖為自己不法之所有，
    基於3人以上共犯詐欺取財罪之犯意聯絡，先由游家宏提供其
    所申設玉山商業銀行帳號000000000000號帳戶(下稱玉山帳
    戶)，再由該詐欺集團某成員，先於109年7月間，以通訊軟
    體LINE向廖偉欽佯稱「數字貨幣投資高頻獲利」，使廖偉欽
    陷於錯誤，依指示於109年8月14日12時25分許，在新北市○○
    區○○街000號之汐止農會社后分部，以其妻鄭惠文之帳戶臨
    櫃匯款39萬至上開玉山帳戶。復再由游家宏依詐欺集團之指
    示於如同日15時4分許，在新北市○○區○○路000號之玉山銀行
    連城分行，臨櫃將上開款項提領一空，並將該款項交付真實
    姓名年籍不詳之詐欺集團成員。
二、案經廖偉欽訴由臺北市政府警察局南港分局移送臺灣士林地
    方檢察署陳請臺灣高等檢察署檢察長核轉臺灣新北地方檢察
    署偵查起訴。　　　
    理  由
一、按除被告所犯為死刑、無期徒刑、最輕本刑為3年以上有期
    徒刑之罪或高等法院管轄第一審案件者外，於第一次審判期
    日前之準備程序進行中，被告先就被訴事實為有罪之陳述時
    ，審判長得告知被告簡式審判程序之旨，並聽取當事人、代
    理人、辯護人及輔佐人之意見後，裁定進行簡式審判程序，
    刑事訴訟法第273條之1第1項定有明文。經核本案被告游家
    宏所犯係死刑、無期徒刑、最輕本刑為3年以上有期徒刑以
    外之罪，其於準備程序中就被訴事實為有罪之陳述，經告知
    簡式審判程序之旨，並聽取公訴人、被告之意見後，本院合
    議庭爰依首揭規定，裁定由受命法官獨任進行簡式審判程序
    。是本案之證據調查，依同法第273條之2規定，不受同法第
    159條第1項、第161條之2、第161條之3、第163條之1，及第
    164條至170條所規定證據能力認定及調查方式之限制，合先
    敘明。
二、前揭犯罪事實，業據被告於本院準備程序及審理時（見本院
    訴字卷第47至48頁、第54至55頁）均坦承不諱，核與證人即
    告訴人廖偉欽於警詢（見臺灣士林地方檢察署109年度偵字
    第17704號卷【下稱偵17704卷】第17頁至第21頁）證述情節
    大致相符，復有告訴人廖偉欽提供對話紀錄、匯款申請書及
    農會存摺封面、被告申辦玉山帳戶之開戶基本資料及交易明
    細、玉山銀行集中管理部110年9月28日玉山個（集）字第11
    00086613號函暨附玉山銀行取款條各1份(見偵17704卷第41
    至55頁、第73至75頁、110年度偵緝字第2227號卷第65至67
    頁)在卷可參，足徵被告自白與事實相符，應堪採信。本案
    事證已臻明確，被告犯行洵堪認定。
三、論罪
  ㈠按組織犯罪防制條例第3條第1項前段與後段，分別對於「發
    起、主持、操縱、指揮」及「參與」犯罪組織者，依其情節
    不同而為處遇，行為人雖有其中一行為（如參與），不問其
    有否實施各該手段（如詐欺）之罪，均成立本罪。然審酌現
    今詐欺集團之成員皆係為欺罔他人，騙取財物，方參與以詐
    術為目的之犯罪組織。倘若行為人於參與詐欺犯罪組織之行
    為繼續中，先後多次為加重詐欺之行為，因參與犯罪組織罪
    為繼續犯，犯罪一直繼續進行，直至犯罪組織解散，或其脫
    離犯罪組織時，其犯行始行終結。故該參與犯罪組織與其後
    之多次加重詐欺之行為皆有所重合，然因行為人僅為一參與
    犯罪組織行為，侵害一社會法益，屬單純一罪，應僅就「該
    案中」與參與犯罪組織罪時間較為密切之首次加重詐欺犯行
    ，論以參與犯罪組織罪及加重詐欺罪之想像競合犯，而其他
    之加重詐欺犯行，祗需單獨論罪科刑即可，無需再另論以參
    與犯罪組織罪，以避免重複評價。是如行為人於參與同一詐
    欺集團之多次加重詐欺行為，因部分犯行發覺在後或偵查階
    段之先後不同，肇致起訴後分由不同之法官審理，為裨益法
    院審理範圍明確、便於事實認定，即應以數案中「最先繫屬
    於法院之案件」為準，以「該案中」之「首次」加重詐欺犯
    行與參與犯罪組織罪論以想像競合。縱該首次犯行非屬事實
    上之首次，亦因參與犯罪組織之繼續行為，已為該案中之首
    次犯行所包攝，該參與犯罪組織行為之評價已獲滿足，自不
    再重複於他次詐欺犯行中再次論罪，俾免於過度評價及悖於
    一事不再理原則。至於「另案」起訴之他次加重詐欺犯行，
    縱屬事實上之首次犯行，仍需單獨論以加重詐欺罪，以彰顯
    刑法對不同被害人財產保護之完整性，避免評價不足（最高
    法院109年度台上字第3945號判決意旨參照）。本案詐欺集
    團係以上述方式，對告訴人施用詐術，誘使告訴人將款項匯
    入被告帳戶，再由被告提領後、轉交上手繳回詐欺集團，詐
    欺集團成員間各司其職，足認組織縝密、分工精細，自須投
    入相當之成本及時間，自非隨意組成而立即犯罪，顯係該當
    「3人以上，以實施詐術為手段，所組成具有持續性及牟利
    性之有結構性組織」。被告前未曾因參與詐欺集團為詐欺取
    財犯行而遭起訴詐欺取財及參與犯罪組織罪而繫屬於法院之
    案件，有臺灣高等法院被告前案紀錄表在卷(見本院訴字卷
    第61至62頁)可查，是被告於本案所犯之詐欺取財犯行，即
    應與參與犯罪組織罪成立想像競合犯之關係。依卷附證據，
    應認本案犯罪事實為被告參與犯罪組織後首次之犯行，是被
    告所為，已該當組織犯罪防制條例第3條第1項後段之參與犯
    罪組織罪之要件，亦可認定。
  ㈡次按洗錢防制法之立法目的係在於防範及制止因特定犯罪所
    得之不法財物或財產上利益，藉由洗錢行為（例如經由各種
    金融機構或其他移轉占有途徑），使其形式上轉換成為合法
    來源，以掩飾或切斷其財物、利益與犯罪之關聯性，而藉以
    逃避追訴、處罰。是所謂洗錢行為應就犯罪全部過程加以觀
    察，倘行為人主觀上具有掩飾或隱匿其特定犯罪所得或變得
    之財物或財產上利益，與該特定犯罪之關聯性，使其來源形
    式上合法化，或使他人逃避刑事追訴、處罰之犯罪意思，客
    觀上有掩飾或隱匿特定犯罪所得財物或財產上利益之具體作
    為者，即屬相當。查本案詐欺集團成員向告訴人施以詐術，
    使其陷於錯誤而匯款至被告之帳戶內，復由被告提領款項後
    轉交予詐騙集團成員，業已製造金流之斷點，致無從或難以
    追查前揭犯罪所得，而隱匿該犯罪所得之去向，已該當洗錢
    防制法第2條第2款所定之洗錢行為，自應論以同法第14條第
    1項之一般洗錢罪。
  ㈢核被告所為，係犯洗錢防制法第14條第1項之洗錢罪、刑法第
    339條之4第1項第2款之三人以上共同詐欺取財罪及組織犯罪
    防制條例第3條第1項後段之參與犯罪組織罪。
  ㈣按共同實行犯罪行為之人，在合同意思範圍以內，各自分擔
    犯罪行為之一部，相互利用他人之行為，以達其犯罪之目的
    者，即應對於全部所發生之結果，共同負責，不問犯罪動機
    起於何人，亦不必每一階段犯行，均經參與。又關於犯意聯
    絡，不限於事前有所協議，其於行為當時，基於相互之認識
    ，以共同犯罪之意思參與者，亦無礙於共同正犯之成立。且
    數共同正犯之間，原不以直接發生犯意聯絡者為限，即有間
    接之聯絡者，亦包括在內（最高法院98年度台上字第4384號
    、98年度台上字第713號判決意旨參照）。經查，被告雖未
    親自以通訊軟體LINE詐騙告訴人，惟告訴人陷於錯誤將款項
    匯入被告所提供之帳戶後，被告再依指示將上開款項提領出
    來，且交由「樂樂」所指示之不詳姓名詐欺集團成員，均屬
    集團成員基於共同犯意聯絡所為之行為分擔。被告前揭參與
    部分既為該詐欺集團犯罪歷程不可或缺之重要環節，足徵被
    告係以自己犯罪之意思而參與本案，即令被告並未與其他負
    責聯繫向告訴人詐騙之成員謀面或直接聯繫，亦無礙於其共
    同參與犯罪之認定。是被告、「樂樂」、「樂樂」所指示之
    車手收水、使用通訊軟體LINE與告訴人聯繫之人及其餘詐欺
    集團成員間為共同正犯。
  ㈤而被告係以一行為同時觸犯組織犯罪防制條例第3條第1項後
    段之參與犯罪組織罪、刑法第339條之4第1項第2款之三人以
    上共同詐欺取財罪及洗錢防制法第14條第1項之一般洗錢罪
    ，為想像競合犯，應從一重以三人以上共同詐欺取財罪處斷
    。
　㈥起訴書漏未論及被告所涉洗錢、參與犯罪組織罪名部分，容
    有未洽，惟被告洗錢、參與犯罪組織犯行部分與上開刑法第
    339條之4第1項第2款之三人以上共同詐欺取財罪部分，既具
    想像競合犯之裁判上一罪關係，自為本案起訴效力所及，且
    經本院審理時業已告知被告另涉洗錢、參與犯罪組織罪名，
    無礙於被告訴訟防禦權之行使，本院應併予審理。
  ㈦又想像競合犯之處斷刑，本質上係「刑之合併」，其所謂從
    一重處斷，乃將想像競合犯組成之評價上數罪，合併為科刑
    一罪，其所對應之刑罰，亦合併其評價上數罪之數法定刑，
    而為一個處斷刑。易言之，想像競合犯侵害數法益者皆成立
    犯罪，論罪時必須輕、重罪併舉論述，同時宣告所犯各罪名
    ，包括各罪有無加重、減免其刑之情形，亦應說明論列，量
    刑時併衡酌輕罪部分量刑事由，評價始為充足，然後依刑法
    第55條前段規定「從一重處斷」，非謂對於其餘各罪可置而
    不論。因此，法院決定處斷刑時，雖以其中最重罪名之法定
    刑，做為裁量之準據，惟於裁量其輕重時，仍應將輕罪合併
    評價在內（最高法院108年度台上字第4405、4408號判決意
    旨參照）。經查：被告就上開犯行，迭於本院審理時均坦承
    不諱，是就被告所犯一般洗錢罪，原應適用洗錢防制法第16
    條第2項規定減輕其刑，然因一般洗錢罪屬想像競合犯其中
    之輕罪，是本院決定處斷刑時，雖以其中最重罪名之法定刑
    ，做為裁量之準據，惟於後述量刑時仍當一併衡酌上開部分
    減輕其刑事由，併此敘明。
四、科刑:
  ㈠爰審酌被告不思循正當途徑賺取錢財，竟參與詐欺集團，提
    供帳戶帳號供不法使用並擔任取款車手之工作，貪圖可輕鬆
    得手之不法利益，價值觀念偏差，損害告訴人財產法益，行
    為應予非難。帷斟酌被告已與告訴人和解成立，並約定賠償
    與告訴人所受損害39萬元，且已於和解期日當庭給付告訴人
    14萬元，其餘25萬元分期給付與告訴人，有和解筆錄存卷（
    見本院訴字卷第37至39頁）可參；及考量被告犯後業已坦承
    犯行，於詐欺集團所擔任之角色、犯罪分工，暨被告自承教
    育程度及家庭經濟狀況(見本院訴字卷第55頁)及被告就一般
    洗錢犯行部分已自白不諱，符合相關自白減刑規定等一切情
    狀，量處如主文所示之刑。
  ㈡緩刑之宣告:
　　被告未曾因故意犯罪受有期徒刑以上刑之宣告，有臺灣高等
    法院被告前案紀錄表附卷（見本院訴字卷第61至62頁）可稽
    ，被告僅因一時失慮而犯罪責，犯後坦承犯行，且業與告訴
    人和解成立，告訴人並同意給予被告緩刑，有告訴人所呈刑
    事陳報狀在卷（見本院訴字卷第35頁），信被告經此偵審程
    序後，應無再犯之虞，本院認對其所宣告之刑以暫不執行為
    適當，爰依刑法第74條第1項第1款之規定併予宣告被告緩刑
    3年，以勵自新。又被告雖與告訴人和解成立，但約定分期
    給付，尚未給付完畢，故併依刑法第74條第2項第3款之規定
    ，命被告應依本院卷內之和解筆錄內容一、第2項所餘25萬
    元部分，分期向告訴人支付損害賠償。且被告如有違反所定
    負擔，且情節重大者，依刑法第75條之1第1項第4款規定，
    得撤銷緩刑之宣告，執行宣告刑，附此敘明。
五、不予宣告強制工作:
　　106年4月19日修正公布之組織犯罪防制條例第3條第3項規定
    ：「犯第1項之罪者，應於刑之執行前，令入勞動場所，強
    制工作，其期間為3年。」就受處分人之人身自由所為限制
    ，違反憲法比例原則及憲法明顯區隔原則之要求，與憲法第
    8條保障人身自由之意旨不符，應自本解釋公布之日起失其
    效力（司法院大法官釋字第812號解釋文參照）。則被告雖
    犯組織犯罪防制條例第3條第l項後段之參與犯罪組織罪，惟
    同條第3項業於釋字第812號解釋公布之日即110年12月10日
    起失其效力，爰不予宣告強制工作。
六、不予宣告沒收：
    被告於本院準備程序中供稱：本案獲得報酬為1,000元等語
    （見本院訴字卷第47頁），上開金額固為其犯罪所得，且未
    扣案，本應依法宣告沒收。但被告既已與告訴人和解成立，
    並約定給付與告訴人39萬元，且已當場給付14萬元，所餘25
    萬元約定分期賠償等情，有和解筆錄在卷（見本院訴字卷第
    37頁），被告之賠償金額已高於其犯罪所得，上開被告所賠
    償之金錢，雖非刑法第38條之1第5項規定文義所指犯罪所得
    已實際合法發還被害人者，然參酌該規定旨在保障被害人因
    犯罪所生之求償權，若再予宣告沒收，將使被告承受過度之
    不利益，顯屬過苛，是依刑法第38條之2第2項規定，認無宣
    告沒收或追徵被告本案犯罪所得之必要。
據上論斷，應依刑事訴訟法第273條之1第1項、第299條第1項前
段，判決如主文。
本案經檢察官徐千雅提起公訴，檢察官王凌亞到庭執行職務。　
中　　華　　民　　國　　111 　年　　6 　　月　14 　　日
                  刑事第十庭  法  官  黃秀敏
上列正本證明與原本無異
如不服本判決，應於判決送達後20日內敘明上訴理由，向本院提
出上訴狀(應附繕本)，上訴於臺灣高等法院。其未敘述上訴理由
者，應於上訴期間屆滿後20日內向本院補提理由書「切勿逕送上
級法院」。
                              書記官  劉曉謙 
中　　華　　民　　國　　111 　年　　6 　　月　　14　　日
附錄本案論罪科刑法條全文
中華民國刑法第339條之4
犯第339 條詐欺罪而有下列情形之一者，處1 年以上7 年以下有
期徒刑，得併科1 百萬元以下罰金：
一、冒用政府機關或公務員名義犯之。
二、三人以上共同犯之。
三、以廣播電視、電子通訊、網際網路或其他媒體等傳播工具，
    對公眾散布而犯之。
前項之未遂犯罰之。 
洗錢防制法第14條
有第二條各款所列洗錢行為者，處7年以下有期徒刑，併科新臺
幣5百萬元以下罰金。
前項之未遂犯罰之。
前二項情形，不得科以超過其特定犯罪所定最重本刑之刑。
組織犯罪防制條例第3條
發起、主持、操縱或指揮犯罪組織者，處 3 年以上 10 年以下
有期徒刑，得併科新臺幣 1 億元以下罰金；參與者，處 6 月以
上 5 年以下有期徒刑，得併科新臺幣 1 千萬元以下罰金。但參
與情節輕微者，得減輕或免除其刑。
具公務員或經選舉產生之公職人員之身分，犯前項之罪者，加重
其刑至二分之一。
犯第 1 項之罪者，應於刑之執行前，令入勞動場所，強制工作
，其期間為 3 年。
前項之強制工作，準用刑法第 90 條第 2 項但書、第 3 項及第
98 條第 2 項、第 3 項規定。
以言語、舉動、文字或其他方法，明示或暗示其為犯罪組織之成
員，或與犯罪組織或其成員有關聯，而要求他人為下列行為之一
者，處 3 年以下有期徒刑，得併科新臺幣 3 百萬元以下罰金：
一、出售財產、商業組織之出資或股份或放棄經營權。
二、配合辦理都市更新重建之處理程序。
三、購買商品或支付勞務報酬。
四、履行債務或接受債務協商之內容。
前項犯罪組織，不以現存者為必要。
以第 5 項之行為，使人行無義務之事或妨害其行使權利者，亦
同。
第 5 項、第 7 項之未遂犯罰之。

附表:
給付方式及金額 備註 游家宏應給付廖偉欽新臺幣貳拾伍萬元，自民國111年4月10日起，按月於每月10日前(如遇假日，順延至次一工作日)，匯款2萬元至廖偉欽指定之臺北富邦商業銀行八德分行帳戶(帳號詳卷)，最後一期則匯款1萬元，如有一期未按期給付，不履行視為全部到期。 依和解筆錄成立內容一、第二項部分(見本院訴字卷第37頁)。